【裁判字號】    92,抗,481
【裁判日期】    920619
【裁判案由】    聲明異議等
【裁判全文】
臺灣高等法院臺中分院刑事裁定                      九十二年度抗字第四八一號
    抗  告  人   甲○○即曾.
    即 受刑 人
右抗告人因違反公職人員選舉罷免法案件，以檢察官執行之指揮為不當而聲明異議（
九十二年度執字第四０八二號），不服臺灣臺中地方法院中華民國九十二年五月十九
日第一審裁定（九十二年聲字第一八０二號），提起抗告，本院裁定如左：
    主      文
抗告駁回。
    理      由
一、本件抗告人於原審法院時聲明異議之意旨略以：
  (1)執行檢察官應就發交執行判決確定案盡最後把關職責；依權責就判決違法部分先
    提非常上訴意見，聲請檢察總長提非常上訴糾正並暫緩執行：姑勿論檢察官於
    民國九十二年五月五日寄出執行傳票命異議人於九十二年五月九日僅三日應執行
    ，與一般慣例，十五日前命受刑人執行之通知，是否受副檢察長李慶義不當干預
    或施壓或脅迫，而有異常傳喚異議人到案執行之舉。是否可議及不法；唯可證其
    急促命異議人執行，確未落實而盡行使刑事訴訟法第四百四十二條課以檢察官最
    後審核權無誤。依據法務部七十九年八月三十一日法７９檢字第一二七四四號
    函示「執行檢察官主動發現冤屈依法平反記大功，如因陳訴發現冤判平反者記功
    一次；暨施清火檢察官未遭脅迫前，依其良知及職責，就八十五年上訴字一三八
    二號枉判案，提非常上訴意見「首例」暨八十八年台抗字三四六號最高法院糾正
    一、二審法院未撤銷施檢遭脅迫後不當指揮，即證法官如不行使撤銷職權，即恐
    有與林宏信法官遭彈劾記過之虞。
  (2)臺灣高等法院臺中分院九十一年度重上(二)字第二七三號確定判決確有諸多違法；
    執行檢察官未提非常上訴意見聲請檢察總長救濟及糾正，即執行指揮確違刑訴第
    四四二條規定，有賴法院救濟糾正：臺灣高等法院臺中分院九十一年度重上(二)
    字第二七三號案卷第三三頁十至十二行及第四十三頁四至六庭訊筆錄已舉證告訴
    人八十一年偵字第六一一七號不起訴案，有以湮滅呂太郎檢察官八十一年四月十
    三日「簽批收受」其於八十一年三月二十八日派警清點扣押物，搜索票及滅失三
    萬五千五百二十二個扣押物清冊與清點現場拍照存證四十三張照片，而不追訴足
    認有犯嫌許革非，除有同卷第三十三頁一至十二行主張並舉證王重吉法官及饒鴻
    鵬法官勘驗筆錄有積極證據力之有利受刑人證據。暨同卷第七十五頁調得八十一
    年偵字第六一一七號偵查卷證明告訴人未依刑事訴訟法第二百五十一條規定及應
    即起訴之標準起訴許革非盜賣數千萬元之扣押物之事實；故指其放水不起訴，有
    違法亂紀及圖利，即符事實不罰之規定甚明，上開判決其未載明不採之理由，即
    有判決不備理由之違法，暨事實與卷不符之矛盾，案經確定，執行檢察官即應提
    非常上訴意見救濟及糾正，始屬適法而無瀆職。饒鴻鵬法官於九十一年四月二
    十四日庭訊筆錄第六頁六至十九行詳載法官勘驗九十一年偵字第六一一七號卷，
    並無三十五頁所載‧‧‧搜索票‧‧‧照片‧‧‧清點報告；即證告訴人確有以
    湮滅卷證為罪犯脫罪之不法無誤，僅憑此點即證一審無罪判決無誤應予維持而非
    改判有罪。王重吉法官另調得八十一年偵字第六二七號卷一至十四頁許革非另
    涉違反假處分禁止其續產銷莊榮兆所有0000000000號專利實施物一至
    二頁移送書，三至五頁警訊筆錄等六頁，八十年十二月十九日搜索票亦遭告訴人
    抽出湮滅，而以尤景三刑事註證資料九紙掉包及頂替後，八十年十一月四日遭本
    院假處分後，仍得另以遠寶公司名義規避假處分之效力，每年仍偽造上揭專利品
    營業三年新臺幣（下同）三億六千萬元，指其圖利亦屬有據，並無虛構，既屬事
    實，即符最高法院八十九年台上七九一五號第一次發回更審理由第五至六行內容
    真實不罰之指示，詳二七三號卷三十三頁一至十二行之主張及證據方法，而符不
    罰規定無誤。
  (3)綜上，上開確定判決既有違反最高法院八十九年台上字七九一五號更審理由倒數
    第五至六行；暨已指證告訴違法亂紀圖利數億元或三億元之積極證據，此一有利
    被告證據，原判決未載不採之理由，暨未准異議人狀請調查，王、饒兩法官勘驗
    筆錄亦有應查未查判決違背法令情事，懇請撤銷檢察官不當指揮云云。
二、原審法院以：
（一）按受刑人或其法定代理人或配偶以檢察官執行之指揮為不當者，得向諭知該裁
      判之法院聲明異議，固為刑事訴訟法第四百八十四條定有明文。但該條所謂「
      諭知該裁判之法院」，乃指對被告之有罪判決，於主文內實際宣示其主刑、從
      刑之裁判之法院而言（最高法院七十九年臺聲字第十九號判例參照）。
（二）本件聲明異議人甲○○係於八十六年間因違反公職人員選舉罷免法案件，經本
      院以八十六年度訴字第一一三四號判決無罪，經上訴臺灣高等法院臺中分院後
      ，由該院以八十七年度上訴字第四八一號駁回上訴，嗣經最高法院發回更審，
      由臺灣高等法院臺中分院以九十年上更（一）字四十號判處有期徒刑六月，再
      經上訴後，由最高法院第二次發回更審，由臺灣高等法院臺中分院以九十一年
      重上更（二）字二七三號判處有期徒刑六月，如易科罰金，以三百元折算一日
      ，褫奪公權一年，經最高法院於九十二年四月十七日以九十二年度臺上字第二
      一０九號駁回上訴而告確定，此有本院八十六年度訴字第一一三四號刑事判決
      、臺灣高等法院臺中分院九十一年度重上更（二）字第二七三號刑事判決、最
      高法院九十二年度臺上字第二一０九號刑事判決、刑案資料查註紀錄表影本各
      一份在卷可參，是以本件對受刑人之有罪判決，於主文內實際宣示其主刑、從
      刑之「諭知該裁判之法院」，應係指臺灣高等法院臺中分院而言，依前揭說明
      ，本院並無管轄權。從而，聲請人向本院聲明異議與法不合，應予駁回。
三、抗告人抗告意旨略以：如後附抗告兼聲請移轉管轄法院刑事狀所載。
四、惟查：
（一）按受刑人或其法定代理人或配偶以檢察官執行之指揮為不當者，得向諭知該裁
      判之法院聲明異議，固為刑事訴訟法第四百八十四條定有明文。但該條所謂「
      諭知該裁判之法院」，乃指對被告之有罪判決，於主文內實際宣示其主刑、從
      刑之裁判之法院而言（最高法院七十九年臺聲字第十九號判例參照）。另所謂
      移轉管轄係因有管轄之法院具有法定情形，而將其所受理之案件移轉於原無管
      轄權之法院，使為審判之救濟方法，若受理訴訟之法院，依法本無管轄權，即
      應為管轄錯誤之裁判，要不發生移轉管轄之問題，當事人自不得為移轉管轄之
      聲請。
（二）抗告人甲○○曾於八十六年間因違反公職人員選舉罷免法案件，經臺灣臺中地
      方法院以八十六年度訴字第一一三四號判決無罪，經上訴本院後，由本院以八
      十七年度上訴字第四八一號駁回上訴，嗣經最高法院發回更審，由本院以九十
      年上更（一）字四十號判處有期徒刑六月，再經上訴後，由最高法院第二次發
      回更審，由本院以九十一年重上更（二）字二七三號判處有期徒刑六月，如易
      科罰金，以三百元折算一日，褫奪公權一年，復經最高法院於九十二年四月十
      七日以九十二年度臺上字第二一０九號駁回上訴而告確定，此有臺灣臺中地方
      法院八十六年度訴字第一一三四號刑事判決、本院九十一年度重上更（二）字
      第二七三號刑事判決、最高法院九十二年度臺上字第二一０九號刑事判決、刑
      案資料查註紀錄表影本各一份在卷可參（見臺灣臺中地方法院檢察署九十二年
      度執字第四０八二號卷內所附各項資料），確係本院於九十二年二月十三日以
      九十一年度重上更（二）字第二七三號對原判決撤銷改判，而對抗告人諭知有
      期徒刑六月，如易科罰金以三百元折算一日，褫奪公權一年。本院於該案之主
      文內實際宣示其主刑、從刑。是所謂「諭知該裁判之法院」，應係指本院無訛
      ，依前揭說明，臺灣臺中地方法院並無管轄權。
（三）抗告人係於九十二年五月十二日以檢察官不當指揮為由具狀向臺灣臺中地方法
      院聲明異議之事實，有緊急異議兼請調查證據刑事狀一紙附卷可憑（見原審法
      院九十二年聲字第一八０二號卷第一頁），抗告人既係以檢察官不當指揮為由
      聲明異議，經原審法院駁回其異議後，向本院抗告，惟依刑事訴訟法中第四篇
      抗告（即刑事訴訟法第四百零三條至第四百十九條）暨第八篇執行（即刑事訴
      訟法第四百五十六條至第四百八十六條）所規定之法條中，均未明文定有於聲
      明異議人或抗告人誤向無管轄權法院異議後，該法院應代為轉遞管轄之法院之
      相關規定，則抗告人於九十二年六月三日所提出之抗告兼聲請移轉管轄法院刑
      事狀所稱：本件抗告兼作為聲請移轉至有管轄權法院之審理之請求，尚無法源
      之依據，此部分之請求尚難謂有理由。況臺灣臺中地方法院於九十二年五月十
      二日受理抗告人異議之聲請後，依法律規定該院既無管轄權，而以無管轄權為
      由駁回抗告人之異議聲明，依前開敘述，亦不發生移轉管轄之問題，當事人自
      不得為移轉管轄之聲請。是抗告人於九十二年六月三日提出抗告，且以該抗告
      狀兼為聲請移轉管轄之聲請狀，而認視同聲請轉送本院異議，自難准許。另刑
      事訴訟法亦無明文准用行政程序法之相關規定，自尚不得就此比附援引。
（四）「司法為民」係司法機關及全國各級司法人員所應信守奉行之準則，亦經各級
      首長再三闡明、訓示，惟各級司法人員既係職司平亭，亦應以法律之規範為其
      審理、執行及製作裁判書類之依據，各級司法人員必須遵守法規之分際，不得
      稍有逾越法律之界限。本件依前所述，法律並無明定抗告狀可兼為聲請移轉管
      轄之刑事書狀，並由原審法院代為轉遞管轄法院，則抗告人此部分之請求，礙
      難准許，抗告人上開請求既非法規所允許，則原審法院未予依移轉管轄之規定
      ，以本件抗告視同聲請轉送予本院異議（原審法院法官於九十二年六月五日批
      示如未逾期檢卷送抗告），顯亦與「司法為民」之最高精神並無違背。
（五）綜上所述，原審裁定以抗告人聲明異議之聲請，該院並無管轄權而駁回該項聲
      明異議，則原審法院駁回抗告人之聲明異議，另依目前法令尚無得以抗告狀兼
      作聲請移轉管轄之聲請狀，未將抗告視同聲請轉送本院異議，而由法官批示如
      未逾期檢卷送抗告，於法洵屬有據，並無不合。抗告人以前開情詞指謫原審裁
      定不當，並請求原審法院將抗告視同聲請，代為轉遞管轄法院異議，核無理由
      ，其抗告應予以駁回。
五、據上論斷，應依刑事訴訟法第四百十二條，裁定如主文。
中      華      民      國      九十二  年      六      月      十九    日
                                臺灣高等法院臺中分院刑事第三庭
                    審判長法  官  陳  朱  貴
                                            法  官  廖  柏  基
                                            法  官  胡  忠  文
右正本證明與原本無異。
如不服本裁定，應於裁定送達後五日內向本院提出再抗告狀。
                                            書記官  魏  維  廷
中      華      民      國      九十二  年      六      月      二十    日
                                                                        Ａ


司法院資訊處製作；財團法人民間司法改革基金會備份。
